【裁判字號】    91,訴,370
【裁判日期】    920401
【裁判案由】    偽造文書等
【裁判全文】
臺灣宜蘭地方法院刑事判決                          九十一年度訴字第三七號
    公  訴  人  臺灣宜蘭地方法院檢察署檢察官
    被      告  甲○○
右列被告因偽造文書等案件，經檢察官提起公訴（九十一年度偵緝字第五五號、九十
一年度偵字第一一二號、九十年度偵字第三四八四號），本院判決如左：
    主  文
甲○○無罪。
    理  由
一、公訴意旨略以：甲○○前有詐欺、違反動產擔保交易法、竊盜前科，於民國九十
    年九月十九日因竊盜案，經臺灣高等法院判決有期徒刑七月確定，現正執行中。
    詎不知悔改，明知「林午鐵工廠」所有之車號ＩＰ─六六七三號自用小貨車一部
    ，係乙○○（通緝中）於九十年九月二十七日晚間二十時許，在宜蘭縣宜蘭市力
    行國小後門之河堤道路，以六角扳手開鎖工具竊得，竟向乙○○買受該自用小貨
    車。嗣於九十年九月二十九日晚間七時許，甲○○駕駛該自用小貨車，行經宜蘭
    縣宜蘭市○○路三十四號前，為警查獲，並扣得六角板手開鎖工具一把，因認被
    告涉犯刑法第三百四十九條第二項之故買贓物罪。
二、按犯罪事實應依證據認定之，無證據不得推定其犯罪事實；又不能證明被告犯罪
    者，應諭知無罪之判決，刑事訴訟法第一百五十四條、第三百零一條第一項分別
    定有明文。又犯罪事實之認定，應憑真實之證據，倘證據是否真實尚欠明確，自
    難以擬制推測之方法，為其判斷之基礎；而認定犯罪事實之證據係指足以認定被
    告確有犯罪行為之積極證據而言，該項證據自須適合於被告犯罪事實之認定，始
    得採為斷罪資料，最高法院著有五十三年臺上字第六五六號、二十九年上字第三
    一０五號判例可循。且刑事訴訟上證明之資料，無論其為直接或間接證據，均須
    達於通常一般之人均不致有所懷疑，而得確信其為真實之程度，始得據為有罪之
    認定，若其關於被告是否犯罪之證明未能達此程度，而有合理懷疑之存在，致使
    無從形成有罪之確信，根據「罪證有疑，利於被告」之證據法則，即不得遽為不
    利被告之認定，亦有最高法院七十六年度臺上字第四九八六號判例可稽。再按故
    買贓物之罪，必須行為人確知所故買者係贓物，否則對是否為贓物無此認識，於
    故買贓物罪之主觀構成要件即有欠缺，而無由成立該項犯罪。
三、公訴人認被告甲○○涉犯右開犯行，係以共同被告乙○○之供詞、被害人丙○○
    之指訴、證人即借錢予甲○○購買該車之庚○○之證詞，及扣案六角扳手一支為
    其主要論據。訊之被告甲○○固坦認於右揭時地向乙○○購得該自用小貨車，然
    堅詞否認有何故買贓物犯行，辯稱：該車係伊以新台幣（下同）六萬元向乙○○
    購入，伊曾與乙○○到友人丁○○家前看車，當時丁○○不在家，由乙○○於九
    十年九月二十八日下午五時許，將車子開到宜蘭市○○路賣給伊，伊見乙○○以
    六角扳手開鎖，懷疑有問題，曾以電話詢問時任宜蘭縣警察局礁溪分局員警己○○請其代為查詢，己○○說沒有問題，伊才購買該車，但是尚未付清尾款員警就
    來了，伊並非明知該車係贓物仍買受等語。
四、經查：車牌號碼ＩＰ─六六七三號自用小貨車係「林午鐵工廠」所有，於九十年
    九月二十七日晚間八時許，在宜蘭縣宜蘭市力行國小後門河堤道附近失竊一節，
    業經被害人即林午鐵工廠員工丙○○指訴綦詳，並有車輛車牌失竊作業─查獲車
    輛認可資料及被害人出具之贓物認領保管單一紙附卷可稽。而被告乙○○於九十
    年九月二十八日由丁○○位於宜蘭縣壯圍鄉○○村○○路九二之十七號住處廣場
    前，以六角扳手一支啟動該自用小貨車駛往宜蘭縣宜蘭市○○路三十四號被告甲○○居處前，交付被告甲○○等情，業據被告甲○○、乙○○於警訊、偵查及本
    院調查中均供承不諱。雖被告乙○○於警訊、偵查中陳稱：該車係被告甲○○向
    丁○○所借，由丁○○以電話告知其前往家中廣場取車，六角扳手是在丁○○樓
    上房間內的牛皮紙袋拿取，其不知該車是贓車等語（見九十年度偵字第三四八四
    號卷第二九頁）。然證人庚○○於警訊及本院調查中均結證稱：詳情不清楚，只
    知道有一個年輕人賣一部一點七五噸的小貨車給被告甲○○，隔天即出事，聽說
    是贓車，被告甲○○是向其女兒藍婉毓借款五千元（見九十年度偵字第三四八四
    號卷第七四號），並當場指認被告乙○○即為賣車予被告甲○○之人（見本院九
    十一年十月二十一日訊問筆錄）。而證人丁○○於警訊及本院調查中均陳稱：九
    十年九月二十五日前往臺北縣新莊市一處工地工作，直至十月二日才返回宜蘭，
    期間均住在友人即工地工頭戊○○位於臺北縣蘆洲市○○○道三十號四樓住處，
    母親未告知有人至家中開車，證人戊○○可以證明當時其在臺北，其不清楚此事
    等語，並提出臺北縣蘆洲市○○○道電梯監視錄影帶翻拍照片四張及領款收據一
    件為證，此亦經證人戊○○於警訊中證述屬實（見警訊卷第十三、十四頁），與
    被告乙○○所述略有不符。雖依據前揭被告乙○○及證人丁○○、庚○○之供詞
    尚無法證明該車係何人所竊取，然應係由乙○○販售予被告甲○○無訛，被告乙○○前部分所稱並不知情買賣贓車等語不足採信。又證人己○○於偵查中結證稱
    ：被告甲○○懷疑一部自用小貨車係贓車，曾託渠代為查詢，渠回去查閱後發現
    沒有失竊紀錄，但當晚該車就被交通隊登記為失竊車（見九十年度偵字第三四八
    四號第七一頁），並於本院調查中亦結證稱：該車是林午鐵工廠的車，當時被告
    甲○○表示該車怪怪的，也可能是贓車，要渠幫他查詢，渠查出不是贓車，但當
    天晚上該車就以贓車被查獲，所以該車可能是那幾天失竊，但是渠查詢的當天上
    午還沒有報失竊，被告甲○○確實有要渠代為查詢該車，只有說車是從丁○○那
    裡開過來的，但沒有說是丁○○的等語（九十一年十月二十一日訊問筆錄），顯
    見被告甲○○確於交車之前詢問員警己○○有關該車之車籍資訊。則衡諸常情，
    如被告甲○○於購車前確已明知該車為贓物，何需再以電話向員警楊萬益確認？
    縱被告甲○○於取車時已發現被告乙○○以六角扳手啟動該車，然被告甲○○取
    車前未知悉該車為他人失竊之贓物，且於交車後即向員警查詢車籍資料，善意信
    任員警提供之相關資訊，而該車於員警查詢時亦未通報為失竊車輛，應認被告甲○○已盡調查能事，確認該車非贓物，而善意買受，尚難以此遽認被告購買時確
    有贓物之認識。此外，復查無其他積極事證可認被告於購買時已對該自用小貨車
    屬他人失竊之贓物一節有所認識，依照前開說明，並參諸罪疑唯輕之刑事訴訟法
    原則，被告之犯罪尚屬不能證明，爰為無罪之諭知。
據上論斷，應依刑事訴訟法第三百零一條第一項，判決如主文。
本案經檢察官賴慶祥到庭執行職務。
中      華      民      國      九十二      年    四    月       一     日
                                  臺灣宜蘭地方法院刑事第二庭
                                      審判長法  官    黃  永  勝
                                            法  官    鄭  貽  馨
                  法  官    郭  顏  毓
右正本證明與原本無異。
如不服本判決，應於判決送達後十日內，向本院提出上訴狀。（應附繕本）
                                            書記官    莊  淑  茹
中      華      民      國      九十二      年    四    月       三     日


司法院資訊處製作；財團法人民間司法改革基金會備份。
